臺灣高等法院民事判決　九十年度訴字第一四四號
　　　原　　　告　甲○○
　　　被　　　告　乙○○
　　　訴訟代理人　沈曼蕙
　　　被　　　告　丙○○
右當事人間因原告提起刑事附帶民事訴訟，請求侵權行為損害賠償事件，經本院刑事
庭移送前來，爰判決如左︰
    主    文
被告丙○○應給付原告新台幣捌拾萬元，及自民國九十年八月三十日起，至清償日止
，按年息百分之五計算之利息。
原告其餘之訴駁回。
訴訟費用由被告丙○○負擔五分之二，餘由原告負擔。
原告假執行之聲請駁回。
    事    實
甲、原告方面：
一、聲明：(一)被告應連帶給付原告新台幣（下同）二百萬元，及自附帶民事訴訟訴狀
            繕本最後送達之翌日即民國（下同）九十年八月三十日起至清償日止，
            按年息百分之五計算之利息。
          (二)願供擔保請准宣告假執行。
二、陳述：
    (一)被告乙○○藉詞與原告有土地房屋財產糾紛，竟夥同其子即被告丙○○與其他
      不詳姓名成年男子多人，於八十八年十月十六日中午十二時二十分許，前往台
      北市○○區○○路二二六巷十八號三樓原告所開設「集雅公司」工廠內，趁原
      告午睡之際，無故侵入，由其中不詳姓名成年男子六人守在樓上六個出入口，
      樓下亦有人負責把風，另不詳姓名成年男子三人先在房間內將午睡之原告叫醒
      後，基於共同傷害之犯意聯絡，聯手毆打原告，再強行將原告帶往辦公室內，
      以此非法方法剝奪原告之行動自由，隨後進來該辦公室之被告丙○○承前之共
      同傷害犯意，與在場不詳姓名成年男子繼續圍毆原告，並有人出言脅迫原告在
      白紙上簽名蓋章表示要辦理房屋移轉事宜，經原告拒絕後，旋以加害身體之事
      恐嚇稱：「要帶到山上剁手腳」等語，致生危害於安全，被告乙○○本在另外
      一間辦公室旁觀，見狀亦進入該辦公室以台語喝稱：「打乎死」之詞，其他不
      詳姓名成年男子聞言又繼續動手圍毆，造成原告胸部兩處瘀血、腹部瘀血、左
      手臂瘀血及左小腿瘀血等傷害。被告又接續以加害生命之事威嚇原告稱：若不
      跟被告乙○○談，要殺你全家及押至山上等語，使原告心生畏怖，致生危害於
      安全。期間原告之子黃湘豪經員工余紋杏電話告知趕回工廠，亦被不詳姓名成
      年男子逕行推入樓上辦公室，被告乙○○並表示：「你父親就是欠打」等語，
      被告丙○○則恫嚇稱：「要你全家死」等語，黃湘豪雖表示要打電話、要上廁
      所，均遭渠等以強脅手段拒絕，而妨害黃湘豪行使權利，並限制行止，剝奪其
      行動自由。是日下午三、四時許，原告之子黃志豪工作結束返回工廠，見原告
      已被打瘀血受傷，原告為求脫身表示身體不舒服要去醫院，詎被告乙○○表示
      原告若未簽署重新協商之同意書就不准離去，而與其他不詳姓名成年男子拉住
      原告父子，妨害原告父子行使權利，原告下樓時為被告丙○○拿出類似扁鑽之
      物抵住強行押回二樓辦公室，被告及其他不詳姓名成年男子繼續威迫稱：「要
      簽署同意書才能走，若不簽署同意書就不讓你走，而且要殺你」等語，使原告
      心生畏懼，原告受此強暴、脅迫，而不得不在同意書下簽署名字，行此無義務
      之事，原告由其子護送前往醫院就醫，迄當晚八時十分許，見被告乙○○等人
      離去，始前往東湖警察派出所報案。
    (二)被告前開犯行，原告自得依民法第一百八十四條第一項前段、第一百八十五條
      第一項前段及第一百九十五條第一項前段之規定，請求被告連帶賠償非財產上
      之損害二百萬元。
乙、被告方面：
壹、被告乙○○部分：
一、聲明：(一)原告之訴及假執行之聲請均駁回。
          (二)如受不利判決，願預供擔保請准宣告免為假執行。
二、陳述：
    (一)被告乙○○於案發當日，實無對原告有任何侵害其身體健康及妨害其行動自由
      之行為，原告身體受傷，純係因被告丙○○個人及其他不詳姓名成年男子共同
      謀議傷害原告所造成，惟亦未非法剝奪原告之行動自由。
    (二)案發工廠係開放式，應無侵入住宅問題，且被告乙○○亦無恐嚇原告之行為，
      又被告丙○○亦不可能聽從被告乙○○向原告恐嚇。
三、證據：提出台灣士林地方法院（下稱士林地院）八十九年度訴字第二二五號刑事
          判決、刑事上訴理由狀及最高法院九十年度台上字第七○八六號刑事判決
          為證。
貳、被告丙○○部分：
    被告未於言詞辯論期日到場，惟據其於準備程序期日到場所為之聲明及陳述如左
    ：
一、聲明：(一)原告之訴及假執行之聲請均駁回。
          (二)如受不利判決，願預供擔保請准宣告免為假執行。
二、陳述：
    被告乙○○與本案無關，係被告丙○○動手毆打原告，被告丙○○已在刑事訴訟
    審理時承認，惟原告迄今未將被告丙○○所應分得之財產交出。
丙、本院依職權調閱本院九十年度上訴字第一六七七號被告妨害自由等案件偵審全卷
    。
    理    由
甲、程序方面：
    本件被告丙○○未於言詞辯論期日到場，核無民事訴訟法第三百八十六條所列各
    款情形，爰依原告之聲請，由其一造辯論而為判決，合先敘明。
乙、實體方面：
一、本件原告起訴主張：被告乙○○藉詞與伊有土地房屋財產糾紛，竟夥同其子即被
    告丙○○與其他不詳姓名成年男子，於八十八年十月十六日中午十二時二十分許
    ，前往台北市○○區○○路二二六巷十八號三樓伊所開設「集雅公司」工廠內，
    趁伊午睡之際，無故侵入，由其中不詳姓名成年男子六人守在樓上六個出入口，
    樓下亦有人負責把風，另不詳姓名成年男子三人先在房間內將午睡之伊叫醒後，
    基於共同傷害之犯意聯絡，聯手毆打伊，再強行將伊帶往辦公室內，以此非法方
    法剝奪伊之行動自由，隨後進來該辦公室之被告丙○○承前之共同傷害犯意，與
    在場不詳姓名成年男子繼續圍毆伊，並有人出言脅迫伊在白紙上簽名蓋章表示要
    辦理房屋移轉事宜，經伊拒絕後，旋以加害身體之事恐嚇稱：「要帶到山上剁手
    腳」等語，致生危害於安全，被告乙○○本在另外一間辦公室旁觀，見狀亦進入
    該辦公室以台語喝稱：「打乎死」之詞，其他不詳姓名成年男子聞言又繼續動手
    圍毆，造成伊胸部兩處瘀血、腹部瘀血、左手臂瘀血及左小腿瘀血等傷害。被告
    又接續以加害生命之事威嚇伊稱：若不跟被告乙○○談，要殺你全家及押至山上
    等語，使伊心生畏怖，致生危害於安全。期間伊子黃湘豪經員工余紋杏電話告知
    趕回工廠，亦被不詳姓名成年男子逕行推入樓上辦公室，被告乙○○並表示：「
    你父親就是欠打」等語，被告丙○○則恫嚇稱：「要你全家死」等語，黃湘豪雖
    表示要打電話、要上廁所，均遭渠等以強脅手段拒絕，而妨害黃湘豪行使權利，
    並限制行止，剝奪其行動自由。是日下午三、四時許，伊子黃志豪工作結束返回
    工廠，見伊已被打瘀血受傷，伊為求脫身表示身體不舒服要去醫院，詎被告乙○
    ○表示伊若未簽署重新協商之同意書就不准離去，而與其他不詳姓名成年男子拉
    住伊父子，妨害伊父子行使權利，伊下樓時為被告丙○○拿出類似扁鑽之物抵住
    強行押回二樓辦公室，被告及其他不詳姓名成年男子繼續威迫稱：「要簽署同意
    書才能走，若不簽署同意書就不讓你走，而且要殺你」等語，使伊心生畏懼，伊
    受此強暴、脅迫，而不得不在同意書下簽署名字，行此無義務之事，伊由其子護
    送前往醫院就醫，迄當晚八時十分許，見被告乙○○等人離去，始前往東湖警察
    派出所報案等情，爰依侵權行為之法則，求為命被告連帶給付二百萬元，及自附
    帶民事訴訟訴狀繕本最後送達之翌日即九十年八月三十日起至清償日止，按年息
    百分之五計算利息之判決。
    被告乙○○則以：伊於案發當日，實無對原告有任何侵害其身體健康及妨害其行
    動自由之行為，原告身體受傷，純係被告丙○○個人與其他不詳姓名成年男子共
    同謀議傷害原告所造成，惟亦未非法剝奪原告之行動自由等語；被告丙○○則以
    ：被告乙○○與本案無關，係伊動手毆打原告，伊已在刑事訴訟審理時承認等語
    ，資為抗辯。
二、關於被告丙○○部分：
    (一)經查被告丙○○於前開時地，傷害、侵入住宅、恐嚇及以非法方法，剝奪原告
      之行動自由之事實，已據被告丙○○在本院自認伊有動手毆打原告（見本院卷
      第二五頁），並有診斷證明書可稽（見士林地院檢察署八十八年度偵字第一二
      一四五號偵查卷《下稱偵查卷》第十三頁－影本外放）。況被告丙○○因此所
      涉及刑責部分，亦經刑事法院依牽連關係，從一重之妨害自由罪名，判處有期
      徒刑八月在案，有本院九十年度上訴字第一六七七號刑事判決足據（見本院卷
      第四頁至第十頁），雖該刑事判決，業經最高法院以九十年度台上字第七○八
      六號判決撤銷發回（見本院卷第四六頁至第四九頁），現正由本院刑事庭更審
      中，但已足供民事法院參酌並自行調查證據，依自由心證認定事實（參照最高
      法院五十年台上字第八七二號判例）。茲查：
      1.本件緣於被告乙○○因對其弟即原告處理其父所留遺產不公，屢經交涉均置
        之不理，乃心生不滿，案發當日即八十八年十月十六日中午十二時二十分許
        ，即由被告丙○○率同其母即被告乙○○、友人邱思豪、及不詳姓名之代書
        、仲介、友人等成年男子多人，前往台北市○○區○○路二二六巷十八號三
        樓原告所開設「集雅公司」工廠，找原告理論，並要原告依先前之承諾簽署
        辦理房地移轉之同意書等情，已為被告所不爭執，惟因原告不從，被告丙○
        ○與其他不詳姓名之友人即共同圍毆原告等情，亦據原告於刑事訴訟審理中
        指訴明確，即被告丙○○亦自承有動手毆打原告，足見被告丙○○係於先前
        因對原告處理遺產不公而心生不滿，再於案發當日夥同多人前往原告工廠，
        找原告理論，要求原告依先前之承諾簽署同意書，繼而雙方發生衝突。
      2.原告於刑事訴訟警局初訊時指稱：「．．．（丙○○）並口出惡言，恐嚇我
        若不跟他談，要殺我全家及押我至山上」（見偵查卷第四頁背面－影本外放
        ），嗣復於刑事訴訟偵查中指稱：「有人說要將我帶到山上剁手腳」（見偵
        查卷第三十頁－影本外放）、「（八十八年）十月十九日左右打好幾次電話
        ，丙○○說要毀我全家．．．」（見偵查卷第三十頁背面－影本外放），雖
        其前後指訴略有出入，惟其對被告丙○○確有出言恐嚇則屬一致，再參以證
        人黃湘豪在刑事訴訟偵查中證稱：「（丙○○）說要我全家死」、「在我們
        離開要去醫院時，丙○○說要鬧著我全家不寧」（見偵查卷第三一頁－影本
        外放），足見被告丙○○確有出言恐嚇原告。
      3.原告於刑事訴訟偵查中指稱：「還沒簽時，我去樓下，丙○○就拿出扁鑽抵
        住我又押回二樓」（見偵查卷第三十頁背面－影本外放），嗣於刑事訴訟審
        理中復指稱：「．．．他（指丙○○）從皮包拿出壹個硬物，抵住我的右腰
        部」（見士林地院八十九年度訴字第二二五號卷《下稱一審刑事卷》第一一
        六頁－影本外放），「．．．我待在辦公室一直到四點多，直到我兒子黃志
        豪回來堅持要帶我去看醫生，我們兩人從工廠旁邊的門走到快一樓時，丙○
        ○從樓下阻擋我，逼我上樓，樓下也有人上來抓我」（見一審刑事卷第五五
        頁－影本外放），而證人黃志豪亦在刑事訴訟審理中證稱：「我帶我爸第一
        次從工廠的門想下去，走到三樓與二樓間的門口被拉回來．．．第二次下去
        ，劉（學奇）手握拳頭對著我爸，我的手抓著他（丙○○）的手，因我爸已
        受傷了」（見一審刑事卷第五七頁背面），是依上開原告之指訴及證人黃志
        豪所為之證言以觀，雖證人黃志豪並未親見被告丙○○之恐嚇行為，惟原告
        當時已受傷，其子黃志豪欲帶其就醫，竟為被告丙○○所攔阻，既屬真實。
        則被告丙○○於當日中午十二時二十分許即進入該工廠，原告並已遭被告丙
        ○○毆打成傷，原告之子黃志豪欲帶原告就醫，猶遭被告丙○○攔阻，直至
        當日下午四時三十分許，原告簽署同意於三日後另行協商之同意書後，被告
        丙○○始同意原告離去就醫，其間長達四小時之久，足證被告丙○○確有限
        制原告之行動自由。
    (二)按因故意或過失，不法侵害他人之權利者，負損害賠償責任；又不法侵害他人
      之身體、健康、自由，被害人雖非財產上之損害，亦得請求賠償相當之金額，
      民法第一百八十四條第一項前段及第一百九十五條第一項前段分別定有明文。
      被告丙○○既於前開時地，傷害並以非法方法，剝奪原告之行動自由，致原告
      受有胸部兩處瘀血、腹部瘀血、左手臂瘀血及左小腿瘀血等傷害，且被剝奪行
      動自由，長達四小時之久，精神上自必感受莫大痛苦，不言可喻，揆諸上開規
      定，原告請求被告丙○○賠償非財產上損害之慰藉金，即屬有據。爰斟酌原告
      所受精神上之痛苦，及原告係高中畢業，從事紡織業，係集雅、準雅二家公司
      之負責人，個人每月收入約七、八萬元，有一房地，約值一千餘萬元，貸款約
      九百餘萬元（見本院卷第八二頁），而被告丙○○係高中畢業，並無資產（見
      本院卷第八二頁）等一切情狀後，認原告所請求賠償之金額為二百萬元，尚嫌
      過高，應以八十萬元為適當。
    (三)從而，原告依據侵權行為之法則，請求被告丙○○給付八十萬元，及自附帶民
      事訴訟訴狀繕本送達（見附民卷第八頁）之翌日即九十年八月三十日起至清償
      日止，按年息百分之五計算之利息部分，自屬應予准許；至超過上開部分之請
      求，即屬不應准許。末查原告既陳明願供擔保，以代釋明，聲請宣告假執行，
      經核其勝訴部分，因未逾一百五十萬元而告確定，自無須宣告假執行，而應予
      駁回；至原告其餘假執行之聲請部分，已因訴之駁回而失所附麗，應併予駁回
      。
三、關於被告乙○○部分：
    (一)經查原告對於被告乙○○所主張之前開事實，固據其提出診斷證明書為證（見
      偵查卷第十三頁－影本見外放偵查卷），而被告乙○○因此所涉及刑責部分，
      雖亦經刑事法院，依牽連關係，從一重之妨害自由罪名，判處有期徒刑五月在
      案，有本院九十年度上訴字第一六七七號刑事判決可稽（見本院卷第四頁至第
      十頁），但按刑事判決所為事實之認定，於獨立民事訴訟之裁判時本不受其拘
      束，原告所提起之本件附帶民事訴訟，既因裁定移送而為獨立之民事訴訟，則
      民事法院自得依自由心證為與刑事判決相異之認定（參照最高法院五十年台上
      字第八七二號判例），況該刑事判決，業經最高法院以九十年度台上字第七○
      八六號判決撤銷發回（見本院卷第四六頁至第四九頁），現正由本院刑事庭更
      審中，惟民事法院調查刑事訴訟原有之證據，而斟酌其結果以判斷事實之真偽
      ，並於判決內記明其得心證之理由，即非法所不許（參照最高法院四十九年台
      上字第九二九號判例）。
    (二)雖原告主張被告乙○○為共同侵權行為人，應連帶負賠償責任云云。惟為被告
      乙○○所否認，並辯稱伊實無對原告有任何侵害其身體健康及妨害其行動自由
      之行為，原告身體受傷，純係因被告丙○○個人與其他不詳姓名成年男子共同
      謀議傷害原告，惟亦未非法剝奪原告之行動自由，被告丙○○不可能聽從伊之
      言語而恐嚇原告等語。復查：
      1.被告丙○○自認：「．．．是我出手打人，與我母親無關，我在地院就承認
        了」等語（見本院卷第二五頁），即原告亦自認：「（被告乙○○）她沒有
        打我．．．」（見本院卷第六四頁），而證人即原告之子黃志豪亦在刑事訴
        訟審理時證稱：「（從頭到尾）沒有看見我爸被打」（見一審刑事卷第五八
        頁－影本外放），另證人余紋杏及證人DOLFO B KILUNGAN亦在刑事訴訟審理
        時一致證稱並未親見原告遭被告丙○○以外之人毆打等語（見一審刑事卷第
        二三七、二三八頁、第一四三頁至第一四六頁－影本外放）。雖證人余紋杏
        在刑事訴訟審理時證稱：「她（指被告乙○○）坐在工作桌旁邊，她說『打
        乎伊死，打乎伊死』，這時候這些男子聽到這些話又衝入辦公室圍毆甲○○
        」（見一審刑事卷第九九頁－影本外放），惟嗣已改稱：「我有聽到『打乎
        伊死』，沒有聽到『你父親欠打』」、「那時候是在談簽不簽切結書的問題
        ，乙○○就補了一句『打乎伊死』」、「我在客廳時，乙○○和一票人坐在
        客廳，我沒有辦法看到誰打」（見一審刑事卷第二三六頁至第二三八頁－影
        本外放），且與其在刑事訴訟警訊時所證稱：「我只知道乙○○與丙○○他
        們有到工廠來，老闆（指原告）被押至三樓房間內遭毆打情事，我沒有親眼
        所見，因門被關上，只能在門外聽到裡面很吵」之情形全不相同（見偵查卷
        第八頁－影本外放），足見證人余紋杏並未親見被告乙○○有參與毆打原告
        。
      2.被告乙○○否認其與被告丙○○彼此間有傷害之犯意聯絡，並抗辯被告丙○
        ○臨時起意毆打原告，伊尚出面阻止，還被被告丙○○往旁邊甩撞到頭等語
        ，核與被告丙○○於刑事訴訟審理時所供稱：「．．．我認為他（指原告）
        騙我，所以我打他，．．．我打甲○○時，我媽媽拉我一下，她有阻止我，
        我把她推出去說：我的事情你不要管」（見一審刑事卷第二四○頁－影本外
        放）等情形相符，足見被告丙○○全係因一時氣憤而動手毆打原告，事起倉
        促間，被告乙○○自無從與被告丙○○有共同傷害原告之犯意聯絡。
      3.雖原告主張被告乙○○與被告丙○○及其餘人員無故侵入其「集雅公司」工
        廠內云云，惟據證人余紋杏於刑事訴訟審理時證稱：「工廠上班時間門都打
        開，工廠沒有電鈴的設備．．．每一個人都可以進去」（見一審刑事卷第二
        三五頁），況被告乙○○與原告係同胞姊弟，被告丙○○當時復與原告設籍
        同址，平時應有往來，縱為家族財產糾紛前往理論，亦難據為認定被告乙○
        ○無故侵入上開工廠。
      4.原告於刑事訴訟警局初訊時先指稱：「我大姊（乙○○）和她兒子（丙○○
        ）並口出惡言，恐嚇我若不跟她談，要殺我全家及押我至山上」（見偵查卷
        第四頁背面－影本外放），嗣於刑事訴訟偵查中則指稱：「有人說要將我帶
        到山上剁手腳」（見偵查卷第三十頁－影本外放）、「（八十八年）十月十
        九日左右打好幾次電話，丙○○說要毀我全家．．．乙○○也說若被關，會
        找我全家，毀我全家」（見偵查卷第三十頁背面－影本外放），之後，在刑
        事訴訟審理時改稱：「乙○○說：『再打，不然拖到山上剁手腳』」（見一
        審刑事卷第一一五頁），經核其前後指訴內容均有不同，而證人黃湘豪亦在
        刑事訴訟偵查中僅證稱：「（丙○○）說要我全家死」、「在我們離開要去
        醫院時，丙○○說要鬧著我全家不寧」（見偵查卷第三一頁－影本外放）；
        另證人黃志豪亦在刑事訴訟審理時僅證稱：「代書告訴我如果今天簽不成，
        會有命案發生」（見原審卷八十九年七月三日訊問筆錄）、「代書說『談判
        還沒完成，如果你爸爸出去的話，會發生命案』」（見一審刑事卷第五七頁
        背面）；另證人余紋杏亦在刑事訴訟偵審中證稱：「因門被關上，只能聽到
        裡面很吵」（見偵查卷第七頁背面）、「他們（陌生人）說如果不肯，要帶
        他去山上剁手腳」（見一審刑事卷第九九頁）、「我有聽到（丙○○對甲○
        ○、黃湘豪、黃志豪等人說要帶甲○○到山上剁手腳）這句話，但是是誰說
        的，我不知道」（見一審刑事卷第二三六頁），由上開證人間證述之恐嚇內
        容並無交集。雖原告與上開證人均稱有人恐嚇，然渠等就被告乙○○究竟係
        以何等具體言詞恐嚇原告，顯有出入，頗值可疑。況證人黃湘豪、黃志豪為
        原告之子，證人余紋杏為原告之員工，尤難期彼等為真實之證詞，尚難遽為
        不利於被告乙○○之認定。
      5.原告於刑事訴訟警局初訊時已指稱：「有人拿出類似扁鑽及刀子恐嚇我，限
        制住我的自由，不得報警」（見偵查卷第四頁背面－影本外放），嗣於刑事
        訴訟偵查中則改稱：「還沒簽時，我去樓下，丙○○就拿出扁鑽抵住我又押
        回二樓」（見偵查卷第三十頁背面－影本外放），之後，於刑事訴訟審理時
        則指稱：「他（指丙○○）從皮包拿出壹個硬物，抵住我的右腰部」（見一
        審刑事卷第一一六頁），其前後之指訴顯有齟齬。再經參酌證人余紋杏於刑
        事訴訟警局初訊時證稱：「沒有看到持凶器」（見偵查卷第七頁背面－影本
        外放），而證人黃志豪亦於刑事訴訟審理時證稱：「沒有看見有人拿武器」
        （見一審刑事卷第五八頁），足證原告始終不能證明被告乙○○有參與剝奪
        原告之行動自由。雖原告在刑事訴訟審理時另云：「乙○○說我如果不簽字
        ，死也要死在這裡，我說要上廁所也不行，要喝水也不行．．．黃湘豪說他
        要上廁所，他們也不讓他出去」（見一審刑事卷第一一五、一一六頁），而
        證人黃湘豪亦在刑事訴訟偵查中指稱：「我有要打電話也不准我打，也不准
        上廁所，一直有人限制著我的行動」（見偵查卷第三一頁－影本外放），然
        查證人黃湘豪在刑事訴訟審理時已證稱：「我說要上廁所，他門找仲介的人
        跟我一起去」、「黃志豪（上廁所時，有沒有人跟著他）我不知道，甲○○
        去時，至少有人跟著他去一次」、「余紋杏通知我，叫我趕快回來，說工廠
        有事情．．．之前我弟弟有打電話進來，我有與他通話，暗示他，希望他回
        來」（見一審刑事卷第一二七、一三三、一二六頁），足證原告確曾使用廁
        所，而證人黃湘豪亦曾使用電話，且復不能證明被告乙○○有參與其事，亦
        難遽為不利於被告乙○○之認定。
    (三)綜上所述，既不能證明被告乙○○有前述犯行，則原告依據侵權行為之法則，
      請求被告乙○○應與被告丙○○連帶給付二百萬元，及自九十年八月三十日起
      至清償日止，按年息百分之五計算之利息部分，自屬不應准許；則其假執行之
      聲請亦因失所附麗，亦屬不應准許。
四、至兩造其餘之攻擊或防禦方法及未經援用之證據，經本院斟酌後，認為均不足以
    影響本判決之結果，自無逐一詳予論駁之必要，併此敘明。
五、據上論結，本件原告之訴為一部有理由，一部無理由，依民事訴訟法第四百六十
    三條、第三百八十五條第一項前段、第七十九條但書，判決如主文。
中　　　華　　　民　　　國　　九十一　　年　　 十二　　 月　　三十一　　日
　　　　　　　　　　　　　　　　民事第十三庭
　　　　　　　　　　　　　　　　　　審判長法　官　林　鄉　誠
　　　　　　　　　　　　　　　　　　　　　法　官　劉　清　景
　　　　　　　　　　　　　　　　　　　　　法　官　王　聖　惠
右正本係照原本作成。
被告丙○○不得上訴。
原告就被告丙○○部分不得上訴。
就被告乙○○部分如不服本判決，應於收受送達後二十日內向本院提出上訴書狀，其
未表明上訴理由者，應於提出上訴後二十日內向本院補提理由書狀（均須按他造當事
人之人數附繕本）上訴時應提出委任律師或具有律師資格之人之委任狀；委任有律師
資格者，另應附具律師及格證書及釋明委任人與受任人有民事訴訟法第四百六十六條
之一第一項但書或第二項（詳附註）所定關係之釋明文書影本。
中　　　華　　　民　　　國　　九十二　　年　 　 一 　 　月　　　二　　　日
　　　　　　　　　　　　　　　　　　　　　書記官　陳　樂　觀
附註：
民事訴訟法第四百六十六條之一（第一項、第二項）：
對於第二審判決上訴，上訴人應委任律師為訴訟代理人。但上訴人或其法定代理人具
有律師資格者，不在此限。
上訴人之配偶、三親等內之血親、二親等內之姻親，或上訴人為法人、中央或地方機
關時，其所屬專任人員具有律師資格並經法院認為適當者，亦得為第三審訴訟代理人
。
